---
title: "REGRESION LINEAL MULTIPLE TOTALES DIARIOS"
author: "Miguel Angel Villegas"
date: "2025-03-10"
output:
  pdf_document: default
  html_document: default
---

```{r setup, include=FALSE}
knitr::opts_chunk$set(echo = TRUE)
```

```{r Libreria, echo=FALSE, message=FALSE}
library(tsDyn)
library(tidyverse)
library(dplyr)
library(xts)
library(forecast)
library(TSstudio)
library(kableExtra)
library(readxl)
library(EnvStats)
library(corrplot)
library(caTools)
library(GGally)
library(forecast)
```

*library(tsDyn)

*library(tidyverse)

*library(dplyr)

*library(readxl)

*library(EnvStats)

*library(corrplot)

*library(caTools)

library(GGally)

*library(forecast)

# Introducción
Este modelo abarca todos las ventas de los productos, se utilizan las variables:
Valor Unitario y Cantidad. Se realizan las correlaciones entre las tres variables
y se determina el modelo lineal multiple.  El conjunto de entrenamiento y prueba
esta dividio en una proporcion de 80/20, sin embargo, la división es aleatoria,lo 
hace que el resultado sea mas confiable. Se siembra una semilla para permitir 
que los valores de la muestra sean los mismos.


```{r Datos}

ruta <- "/cloud/project/Ventas_Suministros_Totales.xlsx"
excel_sheets(ruta)
# "Ventas Totales Original"    "Servicios Totales Original"
```


```{r data}
Productos_Totales <- as.data.frame(read_xlsx(ruta, 
                                             sheet = "Ventas Totales Original"))
Productos_Totales$Semana <- format(Productos_Totales$Fecha, format = "%Y-%U")
Productos_Totales$mes <- format(Productos_Totales$Fecha, format = "%Y-%m")

Servicios_Totales <- as.data.frame(read_xlsx(ruta, 
                                             sheet = "Servicios Totales Original"))
Servicios_Totales$Semana <- format(Servicios_Totales$Fecha, format = "%Y-%U")
Servicios_Totales$mes <- format(Servicios_Totales$Fecha, format = "%Y-%m")

datatotal <- merge(x = Productos_Totales, y = Servicios_Totales, all = T)
colnames(datatotal) <- c("Indice", "Fecha", "RFC", "Empresa", "Cantidad",
                         "Pieza", "Descripcion", "ValorUnitario", "Total", 
                         "Semana", "Mes" )


```

Se calcula el valor del parámetro lambda para la transformación Boxcox

```{r}
RLM_dftotal_dia <- datatotal %>%
  group_by(Fecha = as.Date(Fecha)) %>%
  summarize(Ventas_Totales = sum(Total), 
            Ventas_Unitario = sum(ValorUnitario), 
            Ventas_Cantidad = sum(Cantidad), 
            .groups = "keep")
head(RLM_dftotal_dia)
nrow(RLM_dftotal_dia)
RLM_dftotal_sem <- as.data.frame(RLM_dftotal_dia)
head(RLM_dftotal_dia)
```



```{r lambdas}
VT_lambda_dia <- boxcox(RLM_dftotal_dia$Ventas_Totales, 
                        objective.name = "Log-Likelihood", optimize = T)
# 0.01997296
VU_lambda_dia <- boxcox(RLM_dftotal_dia$Ventas_Unitario, 
                        objective.name = "Log-Likelihood", optimize = T)
# 0.07191032
VC_lambda_dia <- boxcox(RLM_dftotal_dia$Ventas_Cantidad, 
                        objective.name = "Log-Likelihood", optimize = T)
#-0.2234713
```
 
Se obtiene la transformación boxcox para las ventas totales, valor unitario de los productos y cantidad de venta de los productos, todos por dia

```{r data regresion}
RLM_dftotal_dia <- RLM_dftotal_dia %>%
  mutate(
    Ventas_Totales = boxcoxTransform(Ventas_Totales, lambda = 0.01997296),
    Ventas_Unitario = boxcoxTransform(Ventas_Unitario, lambda = 0.07191032),
    Ventas_Cantidad = boxcoxTransform(Ventas_Cantidad, lambda = -0.2234713)
  )
head(RLM_dftotal_dia)
```

Se seleccionan las columnas que son de interes

```{r seleccion, echo=FALSE}
RLM_dftotal_dia <- RLM_dftotal_dia %>% 
  select(Ventas_Totales, Ventas_Unitario, Ventas_Cantidad)
```

Se crea una matriz para el cálculo y visualización de las correlaciones, además
se siembra la semilla para garantizar quelos valores sean los mismos.

```{r matriz}
set.seed(101)

RLM_dftotal_dia_mtx <- cbind(RLM_dftotal_dia$Ventas_Totales,
                             RLM_dftotal_dia$Ventas_Unitario,
                             RLM_dftotal_dia$Ventas_Cantidad)
colnames(RLM_dftotal_dia_mtx) <- c("Ventas_Totales", "Ventas_Unitario", "Ventas_Cantidad")
head(RLM_dftotal_dia_mtx)
```

## Gráficas de correlación

```{r correlacion, echo=FALSE}
colnames(RLM_dftotal_dia_mtx) <- c("Ventas_Totales", "Ventas_Unitario", "Ventas_Cantidad")
head(RLM_dftotal_dia_mtx)
corr_dia <- cor(RLM_dftotal_dia_mtx, method = "spearman")
corrplot(corr_dia, method = "pie", col = "blue", addCoef.col = T,  
         title = "Correlograma", 
         tl.col = "blue",  
         tl.srt = 45) 
```



```{r densidad correlacion}
RLM_dftotal_dia <- as.data.frame(RLM_dftotal_dia_mtx)
RLM_dftotal_dia %>% GGally::ggpairs(cardinality_threshold = 10)
```

Se hace la division del conjunto de datos en una proporcion de 80-20

```{r Modelo y division}
m_lm <- sample.split(RLM_dftotal_dia$Ventas_Totales, SplitRatio = 0.80)
e_lm <- subset(RLM_dftotal_dia, m_lm == T)
p_lm <- subset(RLM_dftotal_dia, m_lm == F)
```

## Modelo
Se determina el modelo lineal

```{r Modelo}
Molm <- lm(Ventas_Totales ~ ., data = e_lm)
```


Resumen del modelo obtenido

```{r resumen modelo}
print(summary(Molm))
# Multiple R-squared:  0.7582,	Adjusted R-squared:  0.7574 
```

## Pronostico

```{r pronostico}
pronostico_lm <- predict(Molm, p_lm)
```

Se crea una data frame con los resultados y los valores actuales

```{r resultados}
resultados <- cbind(pronostico_lm, p_lm$Ventas_Totales)
resultados <- as.data.frame(resultados)
colnames(resultados) <- c("prediccion", "actual")
head(resultados)
```

Si es hay valores menores que cero se subtituyen por cero

```{r ceros}
any(resultados < 0)
```

Funcion

```{r funcion, echo=FALSE}
zero <- function(x){
  if (x<0){
    return(0)
  }else {
    return(x)
  }
}

resultados$prediccion <- sapply(resultados$prediccion, zero)
```

Exactitud del modelo

```{r }
summary(Molm)$r.squared
# [1] 0.7582135
```

Inspección de los residuales 

```{r grafica residuales, echo=FALSE}
residuos_lm <- Molm$residuals
ggplot(data = data.frame(residuos = residuos_lm), 
       aes(x = residuos)) + geom_histogram(bins = 30, fill = "darkred", 
                                           alpha = 0.95)
```

Residuales

```{r verificando residuales}
checkresiduals(Molm, col = "red")
```

Inspeccionando si existe normalidad en los residuales

```{r normalidad, echo=FALSE}
qqnorm(Molm$residuals)
qqline(Molm$residuals, col = "red")
```

Se grafican los pronosticos

```{r grafica pronostico}
pronostico_lm <- predict(Molm, p_lm)

plot(pronostico_lm, type = "lines", col = "darkred", yalab = "Valores")

```

Gráfica de los pronosticos junto con los valores reales

```{r ploteando resultados, echo=FALSE}
plot(resultados$prediccion, type = "l", lty = 1, lwd = 2, col = "red", 
     xlab = "Número de Pronósticos", 
     ylab = "Valores", main = "Predicción vs Actual por Regresión Multi-Lineal",
     ylim = c(5,13))
lines(resultados$actual, type = "l",  lty = 1, lwd = 1, col = "blue")
lines(Molm$fitted.values, type = "l", lty = 1, lwd = 1, col = "orange")
legend("bottomleft", legend = c("Predicción", "Actual", "ajustados"),
       col = c("red", "blue", "orange"), lty = c(1,1,1) , lwd = c(2,2,1), 
       cex = 0.8, box.lty = 0)
```

```{r ploteando pronosticos, echo=FALSE}
plot(resultados$prediccion[1:50], type = "l", lty = 2, lwd = 2, col = "red", 
     xlab = "Número de Pronósticos", 
     ylab = "Valores", main = "Predicción vs Actual por Regresión Multi-Lineal",
     ylim = c(6,13), xlim = c(0,50))
lines(resultados$actual[1:50], type = "l",  lty = 1, lwd = 1, col = "blue")
legend("bottom", legend = c("Predicción", "Actual"),
       col = c("red", "blue"), lty = c(2,1) , lwd = c(2,1), 
       cex = 0.8, box.lty = 0)
```


Se determina la exactitud del modelo

```{r exactitud}
accuracy(resultados$prediccion[1:50], p_lm$Ventas_Totales[1:50])
#                  ME      RMSE       MAE       MPE     MAPE
# Test set -0.2503733 0.7477632 0.6136234 -3.206985 6.520881
```

# Conclusiones
El modelo captura 75.82% la dinamica de la serie, sin embargo, los residuales estan muy por debajo del valor ideal de  p > 0.05, lo que indica que existe una fuerte correlacion entre los residuos. Si bien captura la dinamica de los valores, la correlación residual puede presentar un problema para ser considerado un modelo ideal de pronostico.
