---
title: "REGRESION LINEAL MULTIPLE TOTALES MENSUALES"
author: "Miguel Angel Villegas"
date: "2025-03-11"
output:
  pdf_document: default
  html_document: default
---

```{r setup, include=FALSE}
knitr::opts_chunk$set(echo = TRUE)
```

```{r Libreria, echo=FALSE, message=FALSE}
library(tsDyn)
library(tidyverse)
library(dplyr)
library(xts)
library(forecast)
library(TSstudio)
library(kableExtra)
library(readxl)
library(EnvStats)
library(corrplot)
library(caTools)
library(GGally)
library(forecast)
```

*library(tsDyn)

*library(tidyverse)

*library(dplyr)

*library(readxl)

*library(EnvStats)

*library(corrplot)

*library(caTools)

library(GGally)

*library(forecast)

# Introducción
Este modelo abarca todos las ventas de los productos, se utilizan las variables:
Valor Unitario y Cantidad. Se realizan las correlaciones entre las tres variables
y se determina el modelo lineal múltiple.  El conjunto de entrenamiento y prueba
esta dividido en una proporción de 80/20, sin embargo, la división es aleatoria,lo 
hace que el resultado sea mas confiable. Se siembra una semilla para permitir 
que los valores de la muestra sean los mismos.


```{r Datos}

ruta <- "/cloud/project/Ventas_Suministros_Totales.xlsx"
excel_sheets(ruta)
# "Ventas Totales Original"    "Servicios Totales Original"
```


```{r data}
Productos_Totales <- as.data.frame(read_xlsx(ruta, 
                                             sheet = "Ventas Totales Original"))
Productos_Totales$Semana <- format(Productos_Totales$Fecha, format = "%Y-%U")
Productos_Totales$mes <- format(Productos_Totales$Fecha, format = "%Y-%m")

Servicios_Totales <- as.data.frame(read_xlsx(ruta, 
                                             sheet = "Servicios Totales Original"))
Servicios_Totales$Semana <- format(Servicios_Totales$Fecha, format = "%Y-%U")
Servicios_Totales$mes <- format(Servicios_Totales$Fecha, format = "%Y-%m")

datatotal <- merge(x = Productos_Totales, y = Servicios_Totales, all = T)
colnames(datatotal) <- c("Indice", "Fecha", "RFC", "Empresa", "Cantidad",
                         "Pieza", "Descripcion", "ValorUnitario", "Total", 
                         "Semana", "Mes" )


```

Se calcula el valor del parámetro lambda para la transformación Boxcox.

```{r}
RLM_dftotal_mes <- datatotal %>%
  group_by(mes = as.character(Mes)) %>%
  summarize(Ventas_Totales = sum(Total), 
            Ventas_Unitario = sum(ValorUnitario), 
            Ventas_Cantidad = sum(Cantidad), 
            .groups = "keep")
head(RLM_dftotal_mes)
nrow(RLM_dftotal_mes)
RLM_dftotal_mes <- as.data.frame(RLM_dftotal_mes)
head(RLM_dftotal_mes)# Colocar fechas a las semana en Excel
inicio_mes <- as.Date("2019-07-01")
fin_mes <- as.Date("2024-08-05")

fechas <- seq(inicio_mes, fin_mes, by = "month")
Fechas_mes <- data.frame(Fechas_mes = fechas)
head(Fechas_mes)
nrow(Fechas_mes)

# Se eleiminan los dos meses que faltan en los datos, noviembre y diciembre del
# 2022, las filas 41 y 42
Fechas_mes <- Fechas_mes[-c(41, 42), ]

Fechas_mes <- as.data.frame(Fechas_mes)

# Agredar las fechas mensuales a "RLM_dftotal_mes"

RLM_dftotal_mes <- cbind(RLM_dftotal_mes, Fechas_mes)
head(RLM_dftotal_mes)
nrow(RLM_dftotal_mes)
```



```{r lambdas}
VT_lambda_mes <- boxcox(RLM_dftotal_mes$Ventas_Totales, 
                        objective.name = "Log-Likelihood", optimize = T)# 0.1039999
VU_lambda_mes <- boxcox(RLM_dftotal_mes$Ventas_Unitario, 
                        objective.name = "Log-Likelihood", optimize = T)#-0.09042444
VC_lambda_mes <- boxcox(RLM_dftotal_mes$Ventas_Cantidad, 
                        objective.name = "Log-Likelihood", optimize = T)#-0.06795844
```
 
Se obtiene la transformación boxcox para las ventas totales, valor unitario de los productos y cantidad de venta de los productos, por mes.

```{r data regresion}
RLM_dftotal_mes <- RLM_dftotal_mes %>%
  mutate(
    Ventas_Totales = boxcoxTransform(Ventas_Totales, lambda = 0.1039999),
    Ventas_Unitario = boxcoxTransform(Ventas_Unitario, lambda = -0.09042444),
    Ventas_Cantidad = boxcoxTransform(Ventas_Cantidad, lambda = --0.06795844)
  )
head(RLM_dftotal_mes)
```

Se seleccionan las columnas que son de interés.

```{r seleccion, echo=FALSE}
RLM_dftotal_mes <- RLM_dftotal_mes %>% 
  select(Ventas_Totales, Ventas_Unitario, Ventas_Cantidad)
```

Se crea una matriz para el cálculo y visualización de las correlaciones, además
se siembra la semilla para garantizar que los valores sean los mismos.

```{r matriz}
set.seed(101) # matriz
RLM_dftotal_mes_mtx <- cbind(RLM_dftotal_mes$Ventas_Totales,
                             RLM_dftotal_mes$Ventas_Unitario,
                             RLM_dftotal_mes$Ventas_Cantidad)
colnames(RLM_dftotal_mes_mtx) <- c("Ventas_Totales", "Ventas_Unitario", "Ventas_Cantidad")
head(RLM_dftotal_mes_mtx)
```

## Gráficas de correlación

```{r correlacion, echo=FALSE}

corr_mes <- cor(RLM_dftotal_mes_mtx, method = "spearman")
corrplot(corr_mes, method = "pie", col = "darkorange", addCoef.col = T,  
         title = "Correlograma regresion productos mensuales", 
         tl.col = "darkblue",  
         tl.srt = 45) 
```



```{r densidad correlacion}
RLM_dftotal_mes <- as.data.frame(RLM_dftotal_mes_mtx)

RLM_dftotal_mes %>% GGally::ggpairs(cardinality_threshold = 10)
```

Se hace la división del conjunto de datos en una proporción de 80-20.

```{r Modelo y division}
mod_lm_tot_mes <- sample.split(RLM_dftotal_mes$Ventas_Totales, SplitRatio = 0.80)
train_lm_tot_mes <- subset(RLM_dftotal_mes, mod_lm_tot_mes == T)
test_lm_tot_mes <- subset(RLM_dftotal_mes, mod_lm_tot_mes == F)
```

## Modelo
Se determina el modelo lineal.

```{r Modelo}
Mod_lm_TOTAL_mes <- lm(Ventas_Totales ~ ., data = train_lm_tot_mes)
```


Resumen del modelo obtenido.

```{r resumen modelo}
print(summary(Mod_lm_TOTAL_mes))
# Multiple R-squared:  0.7828,	Adjusted R-squared:  0.7732 
```

## Pronostico

```{r pronostico}
pronostico_lm_TOTAL_mes <- predict(Mod_lm_TOTAL_mes, test_lm_tot_mes)
```

Se crea una data frame con los resultados y los valores actuales

```{r resultados}
resp_tot_mes <- cbind(pronostico_lm_TOTAL_mes, test_lm_tot_mes$Ventas_Totales)
resp_tot_mes <- as.data.frame(resp_tot_mes)
colnames(resp_tot_mes) <- c("prediccion", "actual")
head(resp_tot_mes)
```

Si es hay valores menores que cero se substituyen por cero.

```{r ceros}
any(resp_tot_mes < 0)
```

Función

```{r funcion, echo=FALSE}
zero <- function(x){
  if (x<0){
    return(0)
  }else {
    return(x)
  }
}

resp_tot_mes$prediccion <- sapply(resp_tot_mes$prediccion, zero)
```

Exactitud del modelo

```{r }
summary(Mod_lm_TOTAL_mes)$r.squared
# [1] 0.7828177
```

Inspección de los residuales. 

```{r grafica residuales, echo=FALSE}
residuos_lm_tot_mes <- Mod_lm_TOTAL_mes$residuals

ggplot(data = data.frame(residuos = residuos_lm_tot_mes), 
       aes(x = residuos)) + geom_histogram(bins = 30, fill = "darkred", 
                                           alpha = 0.95)
```

Residuales

```{r verificando residuales}
checkresiduals(Mod_lm_TOTAL_mes, col = "red") # p-value = 0.214
```

Inspeccionando si existe normalidad en los residuales.

```{r normalidad, echo=FALSE}
qqnorm(Mod_lm_TOTAL_mes$residuals)
qqline(Mod_lm_TOTAL_mes$residuals, col = "red")
```

Se grafican los pronósticos.

```{r grafica pronostico, echo=FALSE}
pronostico_lm_TOTAL_mes <- predict(Mod_lm_TOTAL_mes, test_lm_tot_mes)

plot(pronostico_lm_TOTAL_mes, type = "lines", col = "darkred")

```

Gráfica de los pronósticos junto con los valores reales.

```{r ploteando resultados, echo=FALSE}
plot(resp_tot_mes$prediccion, type = "l", lty = 2, lwd = 2, col = "red", 
     xlab = "Número de Pronósticos mensuales", 
     ylab = "Valor", main = "Predicción vs Actual por Regresión Multi-Lineal",
     ylim = c(10,40))
lines(resp_tot_mes$actual, type = "l",  lty = 1, lwd = 2, col = "blue")
lines(Mod_lm_TOTAL_mes$fitted.values, type = "l", lty = 1, lwd = 1, col = "orange")
legend("bottom", legend = c("Predicción", "Actual", "ajustados"),
       col = c("red", "blue", "orange"), lty = c(2,1,1) , lwd = c(2,2,1), 
       cex = 0.8, box.lty = 0)
```



```{r ploteando pronosticos, echo=FALSE}
plot(resp_tot_mes$prediccion[1:6], type = "l", lty = 2, lwd = 2, col = "red", 
     xlab = "Número de Pronósticos mensuales", 
     ylab = "Valor", main = "Predicción vs Actual por Regresión Multi-Lineal",
     ylim = c(10,40))
lines(resp_tot_mes$actual[1:6], type = "l",  lty = 1, lwd = 2, col = "blue")
lines(Mod_lm_TOTAL_mes$fitted.values[1:6], type = "l", lty = 1, lwd = 1, col = "orange")
legend("bottom", legend = c("Predicción", "Actual", "ajustados"),
       col = c("red", "blue", "orange"), lty = c(2,1,1) , lwd = c(2,2,1), 
       cex = 0.8, box.lty = 0)
```


Se determina la exactitud del modelo.

```{r exactitud}
accuracy(resp_tot_mes$prediccion, test_lm_tot_mes$Ventas_Totales)
#                  ME      RMSE       MAE        MPE     MAPE
# Test set -0.1900724 0.9079058 0.7849562 -0.8872305 3.025572
```


```{r exactitud2}
accuracy(resp_tot_mes$prediccion[1:6], test_lm_tot_mes$Ventas_Totales[1:6])
#                  ME      RMSE       MAE       MPE     MAPE
# Test set -0.1348306 0.9400555 0.8230585 -0.5563705 3.138618
```

# Conclusiones
El modelo captura 78.28% la dinámica de la serie, los residuales están muy por encima del valor ideal de  p > 0.05, lo que indica que no existe una correlación entre los residuos. Esto significa que el modelo captura la dinámica de la serie temporal.
