---
title: "RLM SERVICIOS SEMANALES"
author: "Miguel Angel Villegas"
date: "2025-03-11"
output:
  pdf_document: default
  default: default
---

```{r setup, include=FALSE}
knitr::opts_chunk$set(echo = TRUE)
```

```{r Libreria, echo=FALSE, message=FALSE}
library(tsDyn)
library(tidyverse)
library(dplyr)
library(xts)
library(forecast)
library(TSstudio)
library(kableExtra)
library(readxl)
library(EnvStats)
library(corrplot)
library(caTools)
library(GGally)
library(forecast)
```

# Introducción
Este modelo abarca todos las ventas de los servicios semanales, se utilizan las variables:
Totales, Valor Unitario y Cantidad. Se realizan las correlaciones entre las tres variables
y se determina el modelo lineal múltiple.  El conjunto de entrenamiento y prueba
esta dividido en una proporción de 80/20, sin embargo, la división es aleatoria,lo 
hace que el resultado sea mas confiable. Se siembra una semilla para permitir que los 
valores de la muestra sean los mismos.

```{r Datos}
ruta <- "/cloud/project/Ventas_Suministros_Totales.xlsx"
excel_sheets(ruta)
# "Ventas Totales Original"    "Servicios Totales Original"
```


```{r data}
Servicios_Totales <- as.data.frame(read_xlsx(ruta, 
                                             sheet = "Servicios Totales Original"))
Servicios_Totales$Semana <- format(Servicios_Totales$Fecha, format = "%Y-%U")
Servicios_Totales$mes <- format(Servicios_Totales$Fecha, format = "%Y-%m")
```


```{r suma por dia}
Servicios_Totales <- Servicios_Totales %>%
  group_by(Fecha = as.character(Semana)) %>%
  summarize(Ventas_Totales = sum(Total), 
            Ventas_Unitario = sum(ValorUnitario), 
            Ventas_Cantidad = sum(Cantidad), 
            .groups = "keep")
head(Servicios_Totales)
```


```{r data frame}
Servicios_Totales <- as.data.frame(Servicios_Totales)
head(Servicios_Totales)
```

Se calcula el valor del parámetro lambda para la transformación Boxcox.

```{r lambdas}
VS_lambda_sem <- boxcox(Servicios_Totales$Ventas_Totales, 
                        objective.name = "Log-Likelihood", optimize = T)
# 0.02906853
VUs_lambda_sem <- boxcox(Servicios_Totales$Ventas_Unitario, 
                        objective.name = "Log-Likelihood", optimize = T)
# 0.1123158
VCs_lambda_sem <- boxcox(Servicios_Totales$Ventas_Cantidad, 
                        objective.name = "Log-Likelihood", optimize = T)
# -0.4499683
```

Se obtiene la transformación boxcox para los servicios, valor unitario de los servicios y cantidad de venta de los servicios, todos por semana.


```{r data regresion}
RLM_serv_sem <- Servicios_Totales %>%
  mutate(
    Ventas_Totales = boxcoxTransform(Servicios_Totales$Ventas_Totales, lambda = 0.02906853),
    Ventas_Unitario = boxcoxTransform(Servicios_Totales$Ventas_Unitario, lambda = 0.1123158),
    Ventas_Cantidad = boxcoxTransform(Servicios_Totales$Ventas_Cantidad, lambda = -0.4499683)
  )
head(RLM_serv_sem)
```

Se crea una matriz para el cálculo y visualización de las correlaciones, además
se siembra la semilla para garantizar que los valores sean los mismos.

```{r matriz}
set.seed(1234)
RLM_serv_sem_mtx <- cbind(RLM_serv_sem$Ventas_Totales,
                             RLM_serv_sem$Ventas_Unitario,
                             RLM_serv_sem$Ventas_Cantidad)
colnames(RLM_serv_sem_mtx) <- c("Ventas_Totales", "Ventas_Unitario", "Ventas_Cantidad")
head(RLM_serv_sem_mtx)
```

## Gráficas de correlación

```{r correlacion, echo=FALSE}
corr_serv_sem <- cor(RLM_serv_sem_mtx, method = "spearman")
corrplot(corr_serv_sem, method = "pie", col = "blue", addCoef.col = T,  
         title = "Correlograma", 
         tl.col = "blue",  
         tl.srt = 45) 
```



```{r densidad correlacion}
RLM_serv_sem <- as.data.frame(RLM_serv_sem_mtx)
RLM_serv_sem %>% GGally::ggpairs(cardinality_threshold = 10)
```

Se hace la división del conjunto de datos en una proporción de 80-20.

```{r Modelo y division}
ms_lm_sem <- sample.split(RLM_serv_sem$Ventas_Totales, SplitRatio = 0.80)
es_lm_sem <- subset(RLM_serv_sem, ms_lm_sem == T)
ps_lm_sem <- subset(RLM_serv_sem, ms_lm_sem == F)
```

## Modelo
Se determina el modelo lineal.

```{r Modelo}
Moslm_sem <- lm(Ventas_Totales ~ ., data = es_lm_sem)
```

Resumen del modelo obtenido.

```{r resumen modelo}
print(summary(Moslm_sem))
# Multiple R-squared:  0.8496,	Adjusted R-squared:  0.8466
```

## Pronóstico

```{r pronostico}
pronostico_lms_sem <- predict(Moslm_sem, ps_lm_sem)
```

Se crea una data frame con los resultados y los valores actuales

```{r resultados}
resul_s_sem <- cbind(pronostico_lms_sem, ps_lm_sem$Ventas_Totales)
resul_s_sem <- as.data.frame(resul_s_sem)
colnames(resul_s_sem) <- c("prediccion", "actual")
head(resul_s_sem)
```

Si es hay valores menores que cero se subtituyen por cero.

Función.

```{r funcion, echo=FALSE}
zero <- function(x){
  if (x<0){
    return(0)
  }else {
    return(x)
  }
}

resul_s_sem$prediccion <- sapply(resul_s_sem$prediccion, zero)
```


Exactitud del modelo.

```{r }
summary(Moslm_sem)$r.squared
# [1] 0.8268127
```

Inspección de los residuales.

```{r grafica residuales, echo=FALSE}
residuos_serv_lm_sem <- Moslm_sem$residuals

ggplot(data = data.frame(residuos = residuos_serv_lm_sem), 
       aes(x = residuos)) + geom_histogram(bins = 30, fill = "darkred", 
                                           alpha = 0.95)
```


Residuales.

```{r verificando residuales}
checkresiduals(Moslm_sem, col = "red")
# p-value = 0.6166
```

Inspeccionando si existe normalidad en los residuales.

```{r normalidad, echo=FALSE}
qqnorm(Moslm_sem$residuals)
qqline(Moslm_sem$residuals, col = "red")
```

Se grafican los pronósticos.

```{r grafica pronostico, message=FALSE}
pronostico_serv_lm_sem <- predict(Moslm_sem, ps_lm_sem)

plot(pronostico_serv_lm_sem, type = "lines", col = "darkred", ylab = "Valores")

```

Gráfica de los pronósticos junto con los valores reales.

```{r ploteando resultados, echo=FALSE}
plot(resul_s_sem$prediccion, type = "l", lty = 1, lwd = 2, col = "red", 
     xlab = "Número de Pronósticos", 
     ylab = "Valores", main = "Predicción vs Actual por Regresión Multi-Lineal",
     ylim = c(5,16))
lines(resul_s_sem$actual, type = "l",  lty = 1, lwd = 1, col = "blue")
lines(Moslm_sem$fitted.values, type = "l", lty = 1, lwd = 1, col = "orange")
legend("bottom", legend = c("Predicción", "Actual", "ajustados"),
       col = c("red", "blue", "orange"), lty = c(1,1,1) , lwd = c(2,2,1), 
       cex = 0.8, box.lty = 0)
```

```{r ploteando pronosticos, echo=FALSE}
plot(resul_s_sem$prediccion[1:10], type = "l", lty = 2, lwd = 2, col = "red", 
     xlab = "Número de Pronósticos", 
     ylab = "Valores", main = "Predicción vs Actual por Regresión Multi-Lineal",
     ylim = c(5,16))
lines(resul_s_sem$actual[1:10], type = "l",  lty = 1, lwd = 1, col = "blue")
legend("bottom", legend = c("Predicción", "Actual"),
       col = c("red", "blue"), lty = c(2,1) , lwd = c(2,1), 
       cex = 0.8, box.lty = 0)
```

Se determina la exactitud del modelo.

```{r exactitud}
accuracy(resul_s_sem$prediccion, ps_lm_sem$Ventas_Totales)
#                  ME     RMSE       MAE       MPE    MAPE
# Test set 0.03127016 0.4136471 0.3571761 0.1652995 3.101769
```

# Conclusiones
El modelo captura 84.96% la dinámica de la serie, los residuales están muy por encima 
del valor ideal de  p > 0.05, lo que indica que  no existe una correlación entre los residuos.
